臺灣臺南地方法院民事判決
109年度簡上字第262號
上  訴  人  施馨雯  

訴訟代理人  李奇芳律師(法扶律師)
被  上訴人  社團法人臺南市弘福社區關懷照顧服務協會

法定代理人  林筱軒  
被  上訴人  黃金桂  
共      同
訴訟代理人  江信賢律師
            蔡麗珠律師
            蘇榕芝律師
            林宜嫻律師
上列當事人間請求損害賠償事件，上訴人對於中華民國109年9月
14日本院新市簡易庭109年度新簡字第155號第一審判決提起上訴
，本院於111年7月13日言詞辯論終結，判決如下：
    主  文
上訴駁回。
第二審訴訟費用由上訴人負擔。
　　事實及理由
一、上訴人主張：
　㈠被上訴人社團法人臺南市弘福社區關懷照顧服務協會（下稱
    弘福協會）受臺南市政府社會局委託辦理「身心障礙者自立
    生活支持服務計畫」業務，而與伊於民國108年1月1日簽訂
    身心障礙者自立生活支持服務契約（下稱系爭服務契約），
    期間為1年（至同年12月31日止）。伊依系爭服務契約向弘
    福協會申請個人助理服務，該協會社工訴外人廖麗君及涂馨
    文於108年9月20日偕同個人助理「怡臻」及被上訴人黃金桂
    至伊住處進行媒合，伊當時表明自己有肌肉萎縮症狀，且背
    部脊椎曾進行手術遺有鋼釘之情，詢問其等會以何方式協助
    伊移位，個人助理「怡臻」表示如以環抱方式移位恐將壓迫
    伊之背部，四人乃達成不使用環抱方式移位之共識。嗣黃金
    桂提議可嘗試以借力使力方式移位，經伊同意後，黃金桂起
    初雖使用此方式將伊自床上移位至輪椅推至廁所，然其後在
    廁所內卻使用環抱方式將伊搬離輪椅，導致伊背部鋼釘拉扯
    身體；另其為使輪椅跨越廁所門檻，突然自後方將輪椅抬高
    ，致伊之身體向前傾倒（見簡上卷第385頁模擬照片所示）
    ，亦屬不當之移位方式。
　㈡又伊當日因黃金桂上述不當移位方式，致生腰背疼痛，翌日
    （21日）經奇美醫療財團法人奇美醫院（下稱奇美醫院）醫
    師診斷受有背痛之傷害（下稱系爭傷害），亦有該院診斷證
    明書、媒合過程錄音光碟及譯文、伊與奇美醫院醫師及社工
    涂馨文通話錄音光碟及譯文、叫車至奇美醫院急診錄音檔及
    譯文、媒合當日移位模擬照片及LINE對話紀錄可資證明。是
    黃金桂於媒合過程中使用不當移位方式，致伊受有系爭傷害
    ，自應負侵權行為責任。
　㈢再黃金桂為弘福協會履行系爭服務契約之輔助人，其於媒合
    過程中使用不當移位方式，致伊受有系爭傷害，弘福協會亦
    應負僱用人連帶責任及債務不履行責任。是伊依民法第184
    條第1項、第188條第1項、第195條第1項、第227條第2項及
    第227條之1等規定，請求弘福協會及黃金桂連帶賠償新臺幣
    （下同）10萬2,690元（含醫療費890元、就醫交通費640元
    、看護費3萬元、精神慰撫金7萬元、診斷證明書360元及委
    託代辦費800元），及自起訴狀繕本送達翌日起至清償日止
    ，按週年利率百分之5％之利息，洵屬有據。惟原審未予詳查
    ，而為其敗訴判決，自有違誤，是伊提起上訴求予廢棄及改
    判，應有理由。
　㈣並聲明：1.原判決廢棄。2.被上訴人應連帶給付上訴人10萬2
    ,690元，及自起訴狀繕本送達翌日起至清償日止，按年息百
    分之5計算之利息。
二、被上訴人答辯：
　㈠上訴人於108年間向弘福協會申請個人助理服務，並指定由其
    前夫擔任此職務，前經臺南市政府社會局認有違服務倫理，
    且無助於上訴人建立自立生活，弘福協會遂予拒絕，並多次
    安排其他人員至上訴人住處媒合，惟均未獲其滿意。嗣社工
    廖麗君及涂馨文於108年9月20日上午偕同黃金桂與「怡臻」
    至上訴人住處媒合，黃金桂嘗試協助上訴人從床上移位至廁
    所，全程均係使用借力使力方式，並於移動過程中不斷詢問
    上訴人有無不適，其均無不適之反應，社工詢問上訴人對媒
    合過程是否滿意，其亦未表示不滿，並贊同黃金桂之移位方
    式。是其事後陳稱黃金桂以不當環抱移位，致其受有系爭傷
    害等情詞，並非事實，上訴人提出當日媒合過程之錄音光碟
    及譯文內容，亦不能證明其所指摘為真。
　㈡又上訴人有肌肉萎縮症狀，且長期臥床乘坐輪椅，本易伴有
    腰酸背痛之症狀，且於媒合翌日晚間始至奇美醫院就醫，實
    難認其之背痛症狀與黃金桂之移位行為具有相當因果關係，
    故黃金桂應不負侵權行為責任，上訴人主張弘福協會應與黃
    金桂連帶負侵權行為賠償責任，或依債務不履行規定請求損
    害賠償，均屬無據，原審據以駁回其訴，並無違誤。
　㈢再上訴人提起上訴後雖另提出其與社工涂馨文及奇美醫院醫
    師通話錄音光碟及譯文，暨媒合當日移位模擬照片，欲為證
    明黃金桂以不當移位方式致其受傷之情事。然上開錄音乃上
    訴人起訴後或上訴後之通話記錄，且其內容大多為上訴人之
    片面陳述或意見，對方僅為禮貌性回應，移位模擬照片亦為
    其自行繪製，均不可採信，執此提起上訴，亦無理由。
　㈣並聲明：上訴駁回。　　
三、兩造不爭執事項：(簡上卷第415、450頁)
  ㈠臺南市政府社會局委託弘福協會辦理「身心障礙者自立生活
    支持服務計畫」，上訴人與弘福協會於108年1月1日簽訂系
    爭服務契約，契約期間為1年（至同年12月31日止）。上訴
    人於系爭服務契約期間，向弘福協會申請個人助理到府服務
    ，該協會社工廖麗君及涂馨文偕同個人助理「怡臻」及黃金
    桂於108年9月20日至上訴人住處進行媒合，上訴人表示其
    背部脊椎曾進行手術遺有鋼釘，如以環抱方式恐將壓迫背部
    ，黃金桂提議可嘗試以借力使力方式移位，經上訴人同意後
    ，其以此方式將上訴人自床上移位至輪椅推至廁所，再從廁
    所移至輪椅推回床上。
  ㈡上訴人於翌日（21日）晚間至奇美醫院急診，經醫師診斷為
    背痛。
  ㈢上訴人提出當日媒合過程錄音光碟及譯文（見簡上卷115-12
    9 頁），經本院勘驗結果如簡上卷第161至171頁所載。
四、兩造爭執事項：
  ㈠上訴人之背痛是否為黃金桂於媒合當日協助移位所造成之傷
    害？
  ㈡上訴人依侵權行為及債務不履行規定，請求弘福協會及黃金
    桂連帶賠償10萬2,690元及其法定遲延利息，有無理由？㈠
五、本院之判斷：
　㈠按判決書內應記載之事實，得引用第一審判決；判決書內應
    記載之理由，如第二審關於攻擊或防禦方法之意見及法律上
    之意見與第一審判決相同者，得引用之；如有不同者，應另
    行記載，民事訴訟法第454條定有明文。查上訴人主張黃金
    桂於媒合過程中因使用不當移位方式，致其受有背痛傷害，
    依侵權行為及債務不履行規定，請求弘福協會及黃金桂連帶
    賠償10萬2,690元及其法定遲延利息。原審認上訴人所提出
    之證據，尚不能證明其之背痛為黃金桂於媒合當日協助移位
    所造成之傷害，因而駁回上訴人之訴。本院審酌全部卷證，
    認原判決記載之事實及理由，並無違誤，應予維持並引用之
    。
　㈡又依兩造不爭執事項㈢所示，上訴人提出之媒合過程錄音譯文
    （見簡上卷第161至171頁），甚多內容均為錄音光碟所無（
    見簡上卷115-129頁無此部分錄音欄項），此部分譯文既無
    錄音檔可資比對為真，自不能採信。至與錄音相符之譯文內
    容，顯示上訴人當時肯定黃金桂使用借力使力移位方式，比
    較不會令其受傷（見簡上卷第164頁9：42至11：06），雖曾
    表示黃金桂在廁所內曾使用環抱方式，令其背部抽痛等情詞
    （見同上卷第168頁18：35至19：29；19：52至20：07）。
    然二人當時之互動過程，乃欲試行找出適合上訴人之移位方
    式，則雙方肢體接觸過程中，黃金桂縱曾有環抱上訴人身體
    之舉動，亦難謂有何不當或構成不法侵害行為。
　㈢至上訴人提起上訴後，另提出其與奇美醫院醫師及社工涂馨
    文通話錄音光碟及譯文、叫車至奇美醫院急診錄音檔及譯文
    、移位模擬照片及LINE對話紀錄，欲證明其因黃金桂之移位
    方式致生背痛傷害。然上訴人起訴後或上訴後，另與社工及
    醫師之通話內容，大多為其個人之片面陳述或意見，移位模
    擬照片亦為其所自製，均尚難採為其有利之認定。至LINE對
    話紀錄（簡上卷第475-477頁），雖可證明上訴人之前夫於
    媒合當晚曾向社工廖麗君反應上訴人有背痛之情況，然上訴
    人為身心障礙者，其因肌肉萎縮症及長年臥床乘坐輪椅，本
    易伴有腰酸背痛之症狀，既無法排除為其個人特殊體質或舊
    疾所致，故亦不能證明為黃金桂協助移位所造成之傷害。
六、綜上所述，上訴人依侵權行為及債務不履行之規定，請求弘
    福協會及黃金桂連帶賠償10萬2,690元及其法定遲延利息，
    為無理由。原判決駁回上訴人之訴，並無違誤，上訴意旨指
    摘原判決不當，求予廢棄改判，亦無理由，應予駁回。
七、本件事證已臻明確，兩造其餘之攻擊或防禦方法及所用之證
    據，經本院斟酌後認為均不足以影響本判決之結果，爰不逐
    一論列，附此敘明。　　
八、據上論結，本件上訴為無理由，依民事訴訟法第454條、第4
    36條之1第3項、第449條第1項、第78條，判決如主文。　　
中　　華　　民　　國　　111 　年　　8 　　月　　17　　日
                  民事第五庭  審判長法　官　林雯娟
                                    法　官　伍逸康
                                    法　官　陳淑卿
以上正本係照原本作成。
本件不得再上訴。
中　　華　　民　　國　　111 　年　　8 　　月　　22　　日
                                    書記官  謝璧卉